【裁判字號】    89,自,972
【裁判日期】    900806
【裁判案由】    竊盜等
【裁判全文】
臺灣臺北地方法院刑事判決                          八十九年度自字第九七二號
    自  訴  人  丁○○
    被      告  甲○○
右列被告因竊盜等案件，經自訴人提起自訴，及檢察官移送併案審理（九十年度偵字
第四三八三號），本院判決如左：
    主  文
甲○○無罪。
    理  由
一、自訴意旨略以：被告甲○○與其母乙○○○（另行判決）為台北縣新店市○○路
    六三巷九號四樓住戶，自訴人為上址三樓住戶，自訴人於民國八十九年九月間，
    在上址頂樓裝設新水塔使用，被告與乙○○○竟意圖為自己不法之所有，於同年
    十一月一日竊取自訴人所有之水塔，使自訴人無水使用；復意圖為自己不法之利
    益，以頂樓歸其使用為由，將通往頂樓之樓梯安裝鐵門上鎖，禁止對於頂樓有所
    有權之其他住戶使用，竊佔頂樓，因認被告涉犯刑法第三百二十條第一項、第二
    項之竊盜、竊佔罪嫌。
二、按犯罪事實應依證據認定之，無證據不得推定其犯罪事實；另不能證明被告犯罪
    者，應諭知無罪之判決，刑事訴訟法第一百五十四條、第三百零一條第一項分別
    定有明文。又刑事訴訟法上所謂認定犯罪事實之證據，係指足以認定被告確有犯
    罪行為之積極證據而言，該項證據自須適合於被告犯罪事實之認定，始得採為斷
    罪資料；而認定不利於被告之事實，須依積極證據，苟積極證據不足為不利於被
    告事實之認定時，即應為有利於被告之認定，更不必有何有利之證據。另認定犯
    罪事實所憑證據，雖不以直接證據為限，間接證據亦包括在內；然而無論直接或
    間接證據，其為訴訟上之證明，須於通常一般之人均不致有所懷疑，而得確信其
    為真實之程度者，始得據為有罪之認定，倘其證明尚未達到此一程度，而有合理
    性懷疑之存在時，即無從為有罪之認定；告訴人之告訴（自訴人之自訴亦同），
    係以使被告受刑事訴追為目的，是其陳述是否與事實相符，仍應調查其他證據以
    資審認（最高法院二十九上字第三一０五號、三十年上字第八一六號、七十六年
    台上字第四九八六號、五十二年台上字第一三００號判例均足資參照）。再刑法
    第三百二十條第二項之竊佔罪，為即成犯，於其竊佔行為完成時犯罪即成立，以
    後之繼續竊佔乃狀態之繼續，而非行為之繼續（最高法院六十六年台上字第三一
    一八號判例參照）。
三、訊據被告甲○○否認有何竊盜、竊佔犯行，辯稱：其未居住於上址四樓，上址四
    樓為其母乙○○○於六十四年間所購得，買賣當初即約定頂樓使用權屬四樓住戶
    ，上址頂樓自始即為其母乙○○○使用，其餘各樓住戶亦無意見，詎自訴人於八
    十九年七、八月間搬入三樓後，即擅自在頂樓安裝水塔，危害建物安全，其母乙
    ○○○乃先寄發存證信函催告自訴人拆除，因自訴人未予處理，其母乙○○○方
    請人移除，但何時移除其不清楚等語。經查：
（一）上址四樓建物為被告之母乙○○○所有，自訴人於右揭時地安裝新水塔，乙○
      ○○於八十九年十月十六日寄發存證信函予自訴人，表示影響建物結構安全，
      請自訴人於同年月三十一日前拆除回復原狀，並在公寓大門張貼字條要求拆除
      ，自訴人亦於同年月二十日寄發存證信函予乙○○○，要求乙○○○拆除頂樓
      之鐵門，乙○○○遂請人移除頂樓水塔等情，為被告及自訴人所不否認，並有
      存證信函二份、照片附卷可稽；而被告自承係依乙○○○之意思書寫上開存證
      信函予自訴人，並與乙○○○研究後決定如何處置（見本院九十年四月十七日
      訊問筆錄），堪認被告與乙○○○間就移除自訴人水塔已有意思之聯絡。惟被
      告因認自訴人所安裝之水塔影響建物結構安全，在寄發存證信函、張貼字條猶
      無法解決後，與乙○○○自行請人移除水塔，能否遽認被告主觀上有竊盜水塔
      之故意及不法所有之意圖，非無可疑？即難證明被告有竊盜故意及不法所有之
      意圖。
（二）上址四樓建物為乙○○○於六十四年間購得，買賣契約約定屋頂使用權屬於四
      樓住戶，乙○○○並自此時開始使用頂樓，並將通往頂樓之樓梯安裝鐵門上鎖
      之事實，業據證人即上址一樓住戶丙○○、上址二樓住戶戊○○結證在卷（見
      本院九十年六月四日訊問筆錄），並有房屋訂購契約在卷足憑；而被告係居住
      於台北縣新店市○○路三三號一樓，未居住在上址四樓之事實，業據證人丙○
      ○結證在卷（見本院九十年六月四日訊問筆錄），則被告既未居住上址四樓，
      已難認有何竊佔頂樓使用之犯行，且竊佔罪為即成犯，縱然乙○○○將頂樓安
      裝鐵門上鎖係屬竊佔行為，惟犯罪當時即已成立，以後之繼續竊佔乃狀態之繼
      續，而非行為之繼續，即難遽認被告日後若有使用頂樓，仍屬竊佔行為之繼續
      。
（三）綜上所述，既無證據證明被告有竊盜之故意、不法所有之意圖及竊佔之行為。
      此外復查無其他積極證據足資證明被告有何竊盜、竊佔犯行，不能證明被告犯
      罪，則揆諸上開說明，自應為被告無罪之諭知。又檢察官移送併案部分，與本
      件自訴人提起自訴之事實為同一事實，本院自得一併審理，故無庸將檢察官併
      案部分退回檢察官處理，併此敘明。
據上論斷，應依刑事訴訟法第三百四十三條、第三百零一條第一項，判決如主文。
中      華      民      國      九十      年    八      月    六      日
                                    臺灣臺北地方法院刑事第五庭
                                        法  官  陳容正
右正本證明與原本無異
如不服本判決，應於判決送達後十日內，向本院提出上訴狀。
                                        書記官  林妙穗
中      華      民      國       九十     年    八      月    六      日


司法院資訊處製作；財團法人民間司法改革基金會備份。
